臺灣臺中地方法院民事判決
                                    111年度豐簡字第265號
原      告  張延綸  

被      告  柳品蓉  


上列被告因過失傷害案件，經原告提起損害賠償之刑事附帶民事
訴訟（本院110年度交附民字第565號），經刑事庭裁定移送前來
，本院於民國111年6月8日言詞辯論終結，判決如下：
　　    主      文
一、被告應給付原告新臺幣（下同）15萬5,105元。
二、原告其餘之訴駁回。
三、訴訟費用1,000元，由被告負擔700元，餘由原告負擔。
四、本判決原告勝訴部分得假執行。但被告如以15萬5,105元為
    原告預供擔保後，得免為假執行。
　　事實及理由
壹、程序事項：
　　按訴狀送達後，原告不得將原訴變更或追加他訴，但擴張與
    減縮應受判決事項之聲明者，不在此限，民事訴訟法第 255
    條第1項第3款定有明文。本件原告起訴時原聲明請求：被告
    應給付原告新臺幣（下同）550,897元等語（見附民卷第6頁
    ）。嗣於民國111年5月4日言詞辯論時，變更聲明為：被告
    應給付原告350,356元等語（見本院卷第94頁），核屬減縮
    應受判決事項之聲明，與上開規定相符，應予准許。
二、被告經合法通知，未於言詞辯論期日到場，核無民事訴訟法
    第386條所列各款情形，爰依原告之聲請，由其一造辯論而
    為判決。
貳、實體事項：　　
一、原告主張：被告於民國109年8月28日凌晨0時許，駕駛車號0
    000- 00號自小客車，沿臺中市西屯區廣福路352巷由廣福路
    往中清路3段225巷方向行駛，於凌晨0時53分許，行經廣福
    路352巷96號附近時，本應注意車輛行至無號誌交岔路口時
    應注意車前狀況，且轉彎車應暫停讓直行車先行，而依當時
    之情形，並無不能注意之情事，竟疏未注意，行至該不規則
    之無號誌交岔路口即貿然向左轉彎，適有原告無駕駛執照騎
    乘車號00-00號大型重型機車，於其對向沿中清路3段225巷
    由中清路往無名巷方向駛至該路口，亦未注意車前狀況，雙
    方因而發生碰撞，原告因而人車倒地，並受有右手大拇指近
    端指骨骨折及左手舟骨骨折。爰依侵權行為法律關係，請求
    ①醫藥費29,897元，②看護費88,800元、③休養67天不能工作
    損失53,153元，④機車修理費，考量折舊後，依債權讓與請
    求40,100元，⑤精神慰撫金200,000元，扣除原告目前已受領
    強制險理賠61,594元，請求被告賠償350,356等語。並聲明
    ：如程序事項變更後聲明。
二、被告經合法通知，未於言詞辯論期日到場，亦未提出書狀為
    任何聲明或陳述。
三、本院之判斷：
　㈠按因故意或過失，不法侵害他人之權利者，負損害賠償責任
    ，民法第184條第1項前段。經查：
  ⒈本件原告主張被告於上開時、地，駕駛上開自小客車，因未
    注意車前狀況及轉彎車未禮讓直行車先行，致2車發生碰撞
    ，原告人車倒地後，受有上開傷勢乙情，業經本院依職權調
    取本院110年度交易字第869號刑事卷宗後，核閱卷內之道路
    交通事故現場圖、道路交通事故調查報告表(一)(二)、臺中
    市政府警察局道路交通事故談話紀錄表、補充資料表、現場
    照片、初步分析研判表屬實，堪信為真實。
  ⒉從而，原告主張被告應負侵權行為損害賠償責任，應屬有據
    。
  ㈡按不法侵害他人之身體或健康者，對於被害人因此減少勞動
    能力，或增加生活上之需要時，應負損害賠償責任；不法侵
    害他人之身體，被害人雖非財產上之損害，亦得請求賠償相
    當之金額，民法第193條第1項、第195條第1項分別定有明文
    。又民法第193條第1項規定之「增加生活上之需要」，係指
    被害人以前並無此需要，因為受侵害，始有支付此費用之需
    要而言（最高法院78年4月18日第9次民事庭會議決議(二)參
    照）。茲就原告所受損害，論述如下：
  1.醫藥費用29,897元：
    原告主張因本件車禍所受上開傷害，就醫支出29,897元元乙
    情，有診斷證明書、醫療費用收據在卷可證（見附民卷11頁
    、第19至25頁），且被告對原告主張，經合法通知未到庭，
    亦未為反對陳述。是原告此部分請求，應屬有據。
　2.看護費用88,800元
　　按民法第193條第1項所稱之增加生活上之需要，係指被害人
    以前並無此需要，因為受侵害，始有支付此費用之需要而言
    ，其因身體或健康受不法侵害，需人看護，就其支付之看護
    費，屬增加生活上需要之費用，加害人自應予以賠償。縱令
    由親屬代為看護照顧被害人，因親屬看護所付出之勞力並非
    不能評價為金錢，雖因二者身份關係而免除被害人之支付義
    務，惟此種基於身份關係之恩惠，自不能加惠於加害人，故
    由親屬看護時，雖無現實看護費之支付，仍應認被害人受有
    相當於看護費之損害，得向加害人請求賠償（最高法院88年
    度台上字第1827號、92年度台上字第431號判決意旨可資參
    照）。經查，原告於109年8月28日經急診就醫住院，接受左
    手舟骨骨折復位、鋼釘內固定手術，於109年8月31日出院
　　，共住院4日（見附民字卷第11頁），及依澄清綜合醫院中
    港分院於111年4月26日澄高字第1112324號函稱：原告應受
    全日照顧為1週，半日照顧為兩個月等語（見本院卷第83頁
    ）。因此，原告以全日看護每日2,400元，請求7日全日看護
    費1萬6,800元，及半日看護費1,200元，請求60日半日看護
    費7萬2,000元，合計請求8萬8,800元，應屬有據。
  3.原告請求機車修理費部分： 
  　按不法毀損他人之物者，被害人得請求賠償其物因毀損所減
    少之價額，民法第196條定有明文，且依該規定請求賠償物
    被毀損所減少之價額，得以修復費用為估定標準，但以必要
    者為限，如修理材料以新品換舊品，應予折舊（最高法院77
    年度第9次民事庭會議決議(一)決議要旨參照）。經查：
　⑴系爭機車經估價所需修復費用239,000元，業具原告提出估價
    單1紙為證（見本院卷第71頁），惟上開修復費用包含零件
    費用221,000元、工資費用18,000元，此部分因係以新零件
    更換毀損之舊零件，自應將零件折舊部分予以扣除。
　⑵依行政院所頒「固定資產耐用年數表」及「固定資產折舊率
    表」之規定，機器腳踏車之耐用年數為3年，依定率遞減法
    每年折舊千分之536，其最後1年之折舊額，加歷年折舊累計
    額，其總和不得超過該資產原額之10之9。復參酌財政部以9
    4年12月30日財政部臺財稅字第09404585670號令修正發布之
    營利事業所得稅結算申報查核準則第95條第8項規定，其殘
    值以10分之1為合度，亦即應扣除10分之9之零件折舊。
　⑶系爭機車於95年4月出廠，有交通事故補充資料表可佐（見偵
    卷第41頁），則至事故發生時間109年8月28日止，系爭車輛
    約已使用超過3年，依前開說明，扣除折舊後原告僅得請求
    零件費用為22,100元，加計工資費用18,000元，共計40,100
    元。從而，本件原告依債權讓與、侵權行為法律關係（見偵
    卷第41頁補充資料表原車主為張仕學。本院卷第73頁、第94
    頁），請求被告給付必要修復費用為40,100元，應屬有據。
  4.休養期間不能工作之損失：
    原告主張以109年度基本工資23,800元為減少工作收入損失
    之計算基準（見本院卷第94頁）。而自109年8月28日事故發
    生日起，共住院4日，且需休養二個月，有診斷證明書可佐
    （見附民卷第11頁）。因此，本院認原告可得請求之不能工
    作損失，應以50,773元（計算式：23,800÷30×64＝50,773，
    元以下四捨五入）為宜。逾此範圍之請求，尚屬無據。
  5.精神慰撫金：
    按慰撫金之賠償須以人格權遭遇侵害，使精神上受有痛苦為
    必要，其核給之標準固與財產上損害之計算不同，然非不可
    斟酌雙方身份資力與加害程度，及其他各種情形核定相當之
    數額（最高法院51年度台上字第223號判例意旨參照）。本
    院審酌原告自陳國中肄業，目前作鐵工包膜及裱褙，月收入
    超過基本工資，109年名下無所得、財產之經濟狀況；被告
    為高職肄業、109年名下無所得，有汽車財產等情，有被告
    戶籍資料、兩造109年稅務電子閘門資料查詢表在卷可佐（
    證物袋），並考量原告因本件車禍受有右手大拇指近端指骨
    骨折及左手舟骨骨折傷勢，住院4日，建議出院後休養2個月
    ，且需專人全日看護1週，半日看護2個月，足見原告所受傷
    勢之治療及復原之期間不短；再者，原告受到上開之骨折傷
    勢，衡情勢必造成其行動有諸多不便，可認原告身心所受之
    痛苦程度非微，故認原告請求精神慰撫金以10萬元為合理。
    逾此範圍之請求，尚嫌過高，不予准許。
　6.綜上，原告因本件車禍所受損害共309,570元【計算式：29,
    897＋40,100＋88,800＋50,773＋100,000＝309,570元】。
  ㈢按損害之發生或擴大，被害人與有過失者，法院得減輕賠償
    金額，或免除之，民法第217條第1項明文規定。而此規定之
    目的，在謀求加害人與被害人間之公平，故在裁判上法院得
    以職權減輕或免除之。次按行經設有彎道、坡路、狹路、狹
    橋、隧道、學校、醫院標誌之路段、道路施工路段、泥濘或
    積水道路、無號誌之交岔路口及其他人車擁擠處所，或因雨
    霧致視線不清或道路發生臨時障礙，均應減速慢行，作隨時
    停車之準備。汽車行駛時，駕駛人應注意車前狀況，並隨時
    採取必要之安全措施。道路交通安全規則第93條第1項第2款
    、第94條第3項分別定有明文。經查：
  1.原告無駕照駕駛大型重型機車，行經不規則之無號誌交岔路
    口，未注意車前狀況適時採取安全措施，亦同為本件車禍之
    發生原因。本件經送臺中市車輛行車事故鑑定委員會鑑定，
    鑑定報告亦認為：被告駕駛自用小客車，行至不規則之無號
    誌交岔路口，左轉彎未暫停讓對向直行車先行，為肇事主因
    ；原告無駕照駕駛大型重型機車（550CC以上），行經不規
    則之無號誌交岔路口，未注意車前狀況適時採取安全措施，
    為肇事次因，有鑑定報告在卷可佐（見偵卷第67至68頁）。
  2.本院審酌兩造之過失情節、原因力大小，認被告應就其過失
    ，負70％之過失責任，原告則負擔30％之過失責任。準此，
    依上開過失比例計算，原告就其上開損害，得請求被告賠償
    之金額為216,699元（計算式：309,57070％＝216,699，
    元以下四捨五入）。
  ㈣強制險扣抵：
　  按強制汽車責任保險之保險人依強制汽車責任保險法規定所
    為之保險給付，視為被保險人損害賠償金額之一部分，被保
    險人受賠償請求時，得扣除之；本法所稱汽車，係指公路法
    第2條第10款規定之汽車及行駛道路之動力機械，強制汽車
    責任保險法第32條、第5條第1項定有明文。經查，原告於本
    件車禍事故發生後，因本件車禍所受損害，業已向強制汽車
    責任保險領取保險給付6萬1,594元，有通知函在卷為憑（見
    本院卷第69頁），揆諸上揭說明，原告已受領之強制汽車責
    任保險金應視為被告損害賠償金額之一部份，是被告應賠償
    原告之金額為15萬5,105元（計算式216,699－61,594＝155,10
    5）。
四、綜上所述，原告依據侵權行為之法律關係，請求被告給付原
    告15萬5,105元，為有理由，應予准許。逾此範圍之請求，
    為無理由，應予駁回。
五、本判決原告勝訴部分，係適用簡易程序所為被告敗訴之判決
    ，依民事訴訟法第389條第1 項第3款規定，應依職權宣告假
    執行，並依同法第392條第2項規定，依職權宣告被告如預供
    擔保，得免為假執行。
六、本件係原告提起刑事附帶民事訴訟，經本院刑事庭依刑事訴
    訟法第504 條第1項規定裁定移送前來，依同條第2項之規定
    ，就原告身體健康法益受侵害部分，屬於因刑法過失傷害犯
    罪所受之損害，免納裁判費。惟於本件訴訟繫屬過程，就原
    告請求物之損害（即機車修理費），因非刑法過失傷害罪所
    保護之法益，非屬犯罪所受之損害，依法補繳裁判費後，增
    生訴訟費用（即裁判費1,000元），依民事訴訟法第79條，
    命兩造按主文第三項所示金額負擔。
中　　華　　民　　國　　111 　年　　6 　　月　　24　　日
                      臺灣臺中地方法院豐原簡易庭
                                  法　官　高士傑
以上正本係照原本作成。
如不服本判決，應於送達後20日內，向本院提出上訴狀並表明上
訴理由，如於本判決宣示後送達前提起上訴者，應於判決送達後
20日內補提上訴理由書（須附繕本）。如委任律師提起上訴者，
應一併繳納上訴審裁判費。
中　　華　　民　　國　　111 　年　　6 　　月　　24　　日
                                  書記官　蔡伸蔚